臺灣高等法院臺中分院民事判決　　　　　　96年度上字第51號
上　訴　人　　甲○○
訴訟代理人　　楊振芳律師
複　代理人　　甘龍強律師
被 上訴 人　　己○○
訴訟代理人　　柯開運律師
上列當事人間請求履行契約等事件，上訴人對於中華民國95年12
月11日臺灣彰化地方法院95年度訴字第490號第一審判決提起上
訴，本院於96年9月4日言詞辯論終結，判決如下：
    主  文
上訴駁回。
第二審訴訟費用由上訴人負擔。
    事實及理由
甲、程序方面：
　　按民法第275條規定連帶債務人中之一人受確定判決，而其
    判決非基於該債務人之個人關係者，為他債務人之利益亦生
    效力，故債權人以各連帶債務人為共同被告提起給付之訴，
    被告一人提出非基於其個人關係之抗辯有理由者，對於被告
    各人即屬必須合一確定，自應適用民事訴訟法第56條第1項
    之規定，最高法院33年上字第4810號著有判例。查上訴人甲
    ○○以原判決認定伊與女人哲學股份有限公司、丙○○應共
    同為履行契約所交付之支票負責，而應連帶給付票款，並認
    定上訴人與女人哲學股份有限公司應依契約，連帶償還所欠
    銀行債務，然上訴人主張系爭股份協議讓渡書因簽立當時，
    被上訴人已無股份，而給付不能，故上訴人解除系爭股份協
    議讓渡書，或因被詐欺而主張撤銷系爭股份協議讓渡書，被
    上訴人執系爭股份協議讓渡書要求上訴人甲○○應與女人哲
    學公司、丙○○連帶給付15萬元之票款及上訴人應與女人哲
    學股份有限公司連帶給付其遭銀行追償之120萬元及違約金
    24萬元暨二者之法定遲延利息均無理由，而提起本件上訴等
    詞，乃非基於個人關係抗辯，該抗辯經本院審理結果為無理
    由（詳如下述），揆諸前開說明，其上訴效力不及未上訴之
    女人哲學股份有限公司、丙○○。
乙、實體方面：
壹、被上訴人方面：除與原審判決記載相同部分，茲予引用外，
    補陳：
（一）上訴人於一審抗辯：「伊與己○○訂立股份協議讓渡書，
      伊認為己○○、女人哲學股份有限公司法定代理人丙○○
      有詐欺行為而主張撤銷，伊認為己○○有詐欺之嫌」云云
      。於第二審則抗辯：「不得已接受李聰昇、梁佩玲之要挾
      」云云。前後說詞自相矛盾，顯屬不實。
（二）查被上訴人確已依系爭股權讓渡契約書第1條約定配合讓
      渡股權予上訴人甲○○，上訴人甲○○不得主張給付不能
      而解除系爭股權讓渡契約書。
（三）被上訴人迄今已受追償之債務，除於原審已陳述外，另被
      上訴人於民國（下同）95年12月21日止已代女人哲學有限
      公司向慶豐商業銀行股份有限公司清償完畢（代償總額為
      新台幣308,136元），此有慶豐商業銀行彰化分行出具之
      代償證明乙紙為憑，慶豐商業銀行彰化分行並向臺灣彰化
      地方法院民事執行處聲請撤回假扣押之執行並經准許，此
      有臺灣彰化地方法院民事執行處以發文日期96年1月3日，
      發文字號：彰院賢執甲95年度執全字第1131號通知為憑。
      另被上訴人分別於96年6月1日、96年7月5日以其名義匯款
      給陽信商業銀行新台幣（下同）32,100元、32,100元，於
      96 年8月17日匯款給新光商業銀行股份有限公司10萬元，
      亦有台灣新光銀行匯款申請書存根聯影本三張為憑。被上
      訴人於95年10月30日起至96年4月27日，又陸續代女人哲
      學公司償還陽信銀行及新光銀行共計241,902元。
（四）故被上訴人被追償之本金為1,145,244元，連同利息及違
      約金，總計超過1,200,000元以上，依據股份協議讓渡書
      第5條約定，被上訴人得向上訴人甲○○、視同上訴人女
      人哲學股份有限公司請求按被追償金額百分之二十計算之
      違約金24萬元。另被上訴人之信用業已因上訴人違約不履
      行系爭股份讓渡協議書之代償約定而遭破壞，甚至連其位
      於彰化市及鹿港鎮之房地亦均遭債權銀行（陽信、慶豐及
      新光商業銀行）聲請假扣押查封在案（慶豐商業銀行部分
      嗣因被上訴人代償完畢，而准予撤回假扣押之執行，另有
      新光、陽信商銀尚未全部清償，致無法啟封），此有臺灣
      彰化地方民事執行處函影本2件為憑，嚴重損害被上訴人
      之信用及權益，則被上訴人請求上訴人甲○○、視同上訴
      人女人哲學股份有限公司給付違約金24萬元尚難認為過高
      。
貳、上訴人方面：除與原審判決記載相同部分，茲予引用外，補
    陳：
（一）上訴人持有之女人哲學公司股份，並非係來自於被上訴人
      梁佩玲之讓渡，而係上訴人甲○○因受丙○○之邀約於94
      年2月17日與女人哲學公司之負責人丙○○及丁○○、庚
      ○○等人協議，合夥共同經營女人哲學公司而出資100元
      ，再於94年6月14日與女人哲學公司之負責人丙○○、丁
      ○○、庚○○協議增資，連同94年2月17日所出資之100萬
      元，合計共出資300萬元。因女人哲學公司之負責人丙○
      ○告以因女人哲學公司設立登記未滿壹年，發起人之股份
      不能移轉，故當時甲○○方未要求丙○○應即將其出資之
      300萬元應得之股權，移轉登記與上訴人甲○○，嗣因丁
      ○○積欠丙○○暨女人哲學公司債務未還，丁○○遂將其
      投資於女人哲學公司之100萬元，轉讓與丙○○，而於94
      年10月6日由丙○○出面辦理將女人哲學公司之股份登記
      1080股與上訴人甲○○、460股登記與庚○○、460股登記
      與乙○○，上開事實，有94.2.17合夥契約書、94.6.14合
      夥契約書、94.10.29股份讓渡書可憑，抑且請傳訊證人丙
      ○○、丁○○、庚○○、乙○○即可究明上情之虛實。再
      查本件股份協議讓渡書書立日期係94年8月29日，而上訴
      人甲○○受丙○○之邀加入而與之合夥經營女人哲學公司
      之日期係在此之前之94年2月17日、94年6月14日，換言之
      ，上訴人甲○○在與被上訴人梁佩玲書立本件系爭之股份
      協議讓渡書之前，即已投資女人哲學300萬元，其後於94
      年10月6日，丙○○方辦理上訴人甲○○持有上開公司設
      立登記時其持有1,000股之股份，於94年10月6日變更登記
      時，其未再持有上開公司任何股份，即率推上訴人甲○○
      持有之1080股股份，係必自被上訴人梁佩玲讓渡而來。原
      審未加詳析上情，遽以首揭理由率認被上訴人梁佩玲迄已
      依本件系爭股份協議讓渡書之約定，將其原有之1000股之
      股份全數讓渡與上訴人甲○○，而認上訴人甲○○首揭之
      抗辯實無理由要無可採，實顯為違誤。
（二）上訴人甲○○之所以與女人哲學公司共同和被上訴人梁佩
      玲書立本件系爭之「股份協議讓渡書」，並非係上訴人甲
      ○○真有於94年8月29日約定出錢買受被上訴人梁佩玲之
      股份而係上訴人甲○○於94年2月17日、94年6月14日先後
      共出資300萬加入合夥經營女人哲學公司之行列後，於94
      年6月間檢視公司之帳目，發現女人哲學公司曾開具支票
      號碼依序為0000000、0000000、0000000、0000000、0000
      000、0000000、0000000、0000000、0000000、0000000，
      發票日依序為94.4.3 0、94.5.30、94.6.30、94.7.30 、
      94.8.30、94.9.30、94.1 0.30、94.11.30、94.12.30 、
      95.1.30，金額依序為10萬元、10萬元、10萬元、10萬元
      、10萬元、20萬元、20萬元、20萬元、20萬元、20萬元，
      受款人均為 (李）聰昇（即被上訴人梁佩玲之夫），品目
      均為玻璃之第七商業銀行彰化分行發票人女人哲學公司之
      支票十紙，此有支票存根可憑，上訴人甲○○以所有女人
      哲學公司應付之工程款均已按時給付他人，絕無尚積欠玻
      璃工程款之情事，要求支票領取人李聰昇交回上開支票，
      此時李聰昇與丙○○才承認女人哲學公司之上開支票之所
      以開具交付李聰昇，係因先前梁佩玲與丙○○講好要退股
      所致，上訴人甲○○等其他股東遂強力要求李聰昇要返還
      上開支票與女人哲學公司，李聰昇與梁佩玲卻無理悍拒，
      並揚言屆時渠等要將上開支票提示，讓支票遭退票，女人
      哲學公司之信用必告破產，女人哲學公司將因此倒閉，上
      訴人甲○○與丙○○及其他公司股東，為女人哲學公司能
      繼續營運，不得已接受李聰昇、梁佩玲之要挾，方於94年
      8月29日以上訴人甲○○為股份受讓人之名義，由其與女
      人哲學公司共同與被上訴人梁佩玲書立本件系爭之「股份
      協議轉讓書」，並開具女人哲學公司為發票人之如上開股
      份協議讓渡書第2條(二)(三)(四)(五)(六)(七)(八)所示之七紙支票，並
      由上訴人甲○○與丙○○背書後交與被上訴人梁佩玲，以
      換回上開十紙支票，因其中票號0000000、0000000二紙支
      票，迄經李聰昇、梁佩玲於94年4、5月間兌領完畢無法返
      還，故將之列入上開「股份協議讓渡書」第2條(一)第一期
      款，而祇換回上揭0000 000至0000000八紙支票。上開事
      實，觀之本件系爭「股份協議轉讓書」之書立日期係94年
      8月29日，而股份讓渡款第一期款之支票日期卻是94年4月
      30日，票款係15萬元，而支票號碼卻係SU252317至SU2523
      18乙節實顯與事理、常情有悖即明非虛。亦請傳訊證人丙
      ○○、庚○○、乙○○、丁○○即可究明。而本件「股份
      協議轉讓書」第二期至第七期款之支票，均係由女人哲學
      公司存入票據資金以供兌領，而非係由上訴人甲○○支付
      票據資金。揆諸上述，亦可明上訴人甲○○並沒有與被上
      訴人梁佩玲真正成立股份協議讓渡書之契約，上訴人甲○
      ○確未自被上訴人梁佩玲受讓女人哲學公司之1000股股份
      ，而梁佩玲亦迄無女人哲學公司之股份，其已陷於給付不
      能之狀態，上訴人甲○○自已合法解除本件系爭之「股份
      協議讓渡書」，被上訴人梁佩玲執上開「股份協議讓渡書
      」要求上訴人甲○○應與女人哲學公司、丙○○連帶給付
      15萬元之票款及其遭銀行追償之145萬元暨二者之法定遲
      延利息均無理由，自不應准許之。原審法院亦未加詳析上
      情徒以本件判決系爭「股份協議轉讓書」之記載，即遽為
      上訴人甲○○敗訴之判決，實亦為違誤。
參、原審經審酌兩造所提出之攻擊防禦方法後，認被上訴人本於
    票據法律關係，請求上訴人甲○○、女人哲學股份有限公司
    、丙○○應連帶給付15萬元及自95年5月3日退票日起至清償
    日止之遲延利息；另依據系爭股份協議讓渡書之約定，請求
    上訴人甲○○、女人哲學股份有限公司應連帶給付145萬元
    及自起訴狀繕本送達之翌日即95年7月7日起至清償日止，按
    年息5%計算之利息，為有理由，從而判決准許被上訴人之訴
    。上訴人對原審判決不服提起上訴，於本院聲明：（一）原
    判決關於不利於上訴人甲○○之部分廢棄。（二）上開廢棄
    部分，駁回被上訴人在第一審之訴及假執行之聲請。（三）
    第一、二審訴訟費用均由被上訴人負擔。被上訴人於本院答
    辯聲明則為：（一）上訴駁回。（二）第二審訴訟費用由上
    訴人負擔。
肆、兩造不爭執之事實，堪採為本件判決之基礎：
一、上訴人甲○○、女人哲學股份有限公司於94年8月29日與被
    上訴人所訂立股份讓渡契約書之真正不爭執（見原審卷第35
    頁），並有系爭股份協議讓渡書在卷（原審卷第7頁、本院
    卷第71頁）。
二、由女人哲學股份有限公司簽發，經上訴人甲○○、丙○○背
    書，並交由被上訴人收執之發票日95年4月30日、面額15萬
    元、票號SU0000000號、付款人第七商業銀行彰化分行之支
    票，經被上訴人於95年5月3日提示，已遭退票，有支票及退
    票理由單影本各一份在卷（原審卷第8、9頁）。
三、被上訴人已遭陽信商業銀行股份有限公司追償本金617,394
    元、慶豐商業銀行股份有限公司追償本金287,170元以及新
    光商業銀行股份有限公司追償本金240,680元，本金部分合
    計1,145,244元，連同利息及違約金已超過120萬元，業據被
    上訴人提出台灣彰化地方法院95年度促字第14636號支付命
    令（慶豐商業銀行股份有限公司部分）、95年度裁全字第
    2886號假扣押民事裁定、囑託查封登記書、95年度促字第
    16538號支付命令（新光商業銀行股份有限公司部分）、誠
    泰銀行（即現之新光商業銀行股份有限公司）借款契約書、
    新光商業銀行催告書、陽信銀行聲請之假扣押強制執行囑託
    查封登記書、新光銀行聲請之假扣押強制執行囑託查封登記
    書為證（以上均為影本，見原審卷第11至13頁、23、24、95
    、95、142至144頁），而迄本院言詞辯論之日止，被上訴人
    已實際償還1,109,101元（本院依被上訴人所提出之單據匯
    總計算而得），業據被上訴人提出收回收息憑證、匯款委託
    書證明條及利息收據等附卷可憑（見原審卷第187至192頁、
    本院卷第161至163頁、第172至174頁），並為上訴人所不爭
    執該等單據（本院卷第139頁）。
伍、本件所應審酌之爭點為：
一、系爭股份協議讓渡書是否有上訴人所指給付不能之情形？被
    上訴人是否已將股份讓渡於上訴人甲○○？
二、被上訴人是否有施用詐術與上訴人甲○○簽訂系爭股權讓渡
    契約書？上訴人甲○○可否據此撤銷股權讓渡契約書及系爭
    支票背書之意思表示？
三、被上訴人遭新光商業銀行股份有限公司追償之本金240,680
    元以及利息及違約金部份，是否屬「為女人哲學股份有限公
    司之經營，而以保證人或連帶保證人身分對第三人負擔之債
    務」？
四、系爭股權讓渡契約書第5條所約定「被上訴人遭受第三人追
    償時」，是否須至被上訴人已實際代償借款後，始得向上訴
    人等請求連帶返還？
五、系爭股權讓渡契約書第5條所約定：「（被上訴人）得向乙
    方（甲○○）及丙方（女人哲學股份有限公司）請求給付遭
    追償金額按百分之二十計算之違約金」是否過高，而應予酌
    減？茲分述如下：
陸、法院得心證理由：
一、系爭股份協議讓渡書是否有上訴人所指給付不能之情形？被
    上訴人是否已將股份讓渡於上訴人甲○○？
    上訴人辯稱被上訴人在女人哲學股份有限公司之1000股股份
    早在渠加入女人哲學股份有限公司之前，被上訴人與丙○○
    已講好退股，並由女人哲學股份有限公司開具支票號碼依序
    為0000000、0000000、0000000、0000000、0000000、00000
    00、0000000、0000000、0000000、0000000，發票日依序為
    94.4.30、94.5.30、94.6.30、94.7.30、94.8.30、94.9.30
    、94.10.30、94.11.30、94.12.30、95.1.30，金額依序為
    10萬元、10萬元、10萬元、10萬元、10萬元、20萬元、20萬
    元、20萬元、20萬元、20萬元，受款人均為 (李）聰昇（即
    被上訴人梁佩玲之夫）之第七商業銀行彰化分行發票人女人
    哲學公司之支票十紙交付李聰昇，是以系爭股份協議讓渡書
    簽立時，被上訴人已無股份，故係給付不能云云，經查：
（一）上訴人所辯之女人哲學股份有限公司開具上開支票十張予
      李聰昇之行為，固有支票票根影本十張在卷為證（本院卷
      第48、49頁），然視同上訴人丙○○於本院具結證稱：第
      一次是由丁○○跟己○○的先生李聰昇談，當時有同意退
      股，但要等到有新的股東時才能讓她退股，己○○說她一
      定要退，丁○○說同意退股，那時只剩下我們三個，除了
      我之外，還有丁○○、己○○而已，既然丁○○同意她退
      股，丁○○說先開公司的票給她，大不了丁○○要吃下來
      己○○的股份，所以我就同意丁○○開公司的票給己○○
      。後來丁○○找甲○○來入股時，丁○○說先不要讓甲○
      ○知道己○○已經要退股，如果甲○○確定有意願要進來
      ，再跟甲○○談己○○之事，既然丁○○說大不了他自己
      要吃下來，所以我就不管，我認為他們自己「僑」好就好
      了。．．．，那時丁○○跟李聰昇講要公司有錢，才能退
      股，只是先開票而已，要等公司有錢才能提示，李聰昇有
      答應，但後來李聰昇沒有履行約定，一直將票軋進去，壓
      迫公司要兌現，但是丁○○當時也沒有錢處理，所以我就
      跟李聰昇說雖然丁○○答應你，但公司沒有錢。可是李聰
      昇很堅持一定要錢，我只好說要吃下己○○的股份，但李
      聰昇不肯讓我吃下己○○的股份，堅持要公司吃下來。那
      時候李聰昇一直堅持，那時己○○要辭職，我建議將票止
      付，甲○○說這樣不好，信用不好，甲○○自己私底下去
      找己○○講，叫她留下來繼續幫公司，甲○○願意承擔己
      ○○的股份，因為公司登記不到一年無法變更股東登記，
      但甲○○在這一年就已經進來了，他們在談時有簽一份股
      份協議讓渡書，並叫我及戊○○當見證人等語（本院卷第
      110頁背面、第111頁）；另證人即被上訴人之夫李聰昇亦
      到庭具結證稱：己○○（即被上訴人）在94年大概3、4月
      那時就有退股的準備了。剛開始都是跟其他股東談，跟丙
      ○○和丁○○談，他們有達成以壹佰伍拾萬的退股共識，
      大概94年5月時他有開10張左右的分期票，每張票的金額
      約10萬或20萬不等，第1張票有兌現，我總共軋了2張票（
      每張10萬元），但因公司資金不足，我補了5萬元，所以
      公司總共只給我15萬元，後來新股東甲○○進來，甲○○
      打電話來說要「重談」，談完之後，他們還是決定以壹佰
      五十萬元跟我們買股份，但有一條件是我太太要繼續在公
      司幫忙，才有股份協議讓渡書的產生。我們將公司的票及
      兌現的票交給他們，甲○○再交新開的票給我，新開的票
      雖然也是公司的票，但他們說這樣比較清楚，我當時有要
      求丙○○及甲○○在支票後面背書，因為是甲○○來找我
      談，所以應該是甲○○要吃我的股份。我簽的時候，股份
      協議讓渡書「有表明要讓渡給乙方甲○○」。這個股份協
      議讓渡書是我拿出來的，因為甲○○先前就找我談，所以
      我先擬好拿到現場，當天我準備了一式肆份。（股份協議
      讓渡書第二條第一期款為什麼支票的日期是94年4月30日
      ？而讓渡書的日期卻是94年8月29日，原因何在？）因為
      寫股份協議讓渡書時我已經軋進兩張票，所以我把已經軋
      進去的兩張票當成第1期款。因為我有跟公司拿到15萬元
      ，我認為講好多少錢就是多少錢，既然已拿到15萬元就是
      要扣掉等語（本院卷第86頁背面至88頁背面）；另證人即
      女人哲學股份有限公司原股東之丁○○到庭證稱：（己○
      ○第一次要退股之事你是否知道？）我知道，那時是己○
      ○委託他先生來和丙○○及我談，在那時候股東只有我、
      己○○、丙○○，所以第一次己○○談退股只有我、丙○
      ○、己○○的先生一起談，我們在口頭上有答應他，「先
      用公司的票開給他，等找到新的股東承接，再由新股東談
      」，所以當時有開公司的票，李聰昇軋的那兩張票，一開
      始是由我們自己的資金兌現（因公司沒有多餘的週轉金）
      ，但資金不足，才由李聰昇軋進五萬元。（你們在談退股
      時，有談到新股東來時再跟新股東談？）有跟他們講大概
      會有一個新的股東進來，等到新的股東進來再重談。甲○
      ○加入後有跟他談到己○○要退股，因為己○○在業界很
      專業，所以甲○○不希望己○○退股後離開，甲○○說要
      自己去跟己○○談，由甲○○吃下她的股份，「甲○○說
      他要自己承接」，所以才會簽後來的股份協議讓渡書。（
      簽這份股份協議讓渡書和先前的退股金壹佰伍拾萬，如此
      不就重複？）所以有請己○○將先前所拿的票先拿回來，
      再重新談的意思。（甲○○簽的股份協議讓渡書的意思是
      要取代先前你跟丙○○單獨和己○○所談的退股條件？）
      是的，這份文書我沒有看過，但是我知道甲○○跟己○○
      有「重談」，甲○○他有表明要以個人名義承接己○○的
      股份等語（本院卷第89頁背面至90頁背面）；又證人即股
      東之一之庚○○復到庭結稱：被上訴人堅持要上訴人簽股
      份協議讓渡書，才願意將女人哲學股份有限公司的票拿回
      來換等語（本院卷第66頁背面、67頁）。綜上，可知被上
      訴人雖在與上訴人簽立系爭股份協議讓渡書前，曾與股東
      丙○○、丁○○談及退股之事，並收取女人哲學股份有限
      公司之支票十張，然在兌現其中二張（取得15萬元）後，
      即因上訴人之介入而重新談判退股之事，則先前談論被上
      訴人退股一事之參與人（被上訴人及其夫李聰昇、丁○○
      、丙○○）既均有合意由上訴人與被上訴人重談退股一事
      ，並由被上訴人繳回未兌現之八張支票已兌現之二張支票
      （雖面額為20萬元，因資金不足，故被上訴人事實上僅取
      得15萬元）即作為系爭股份協議讓渡書之第一期款，則先
      前所談之退股契約應已因訂約當事人之合意而解除，回復
      訂退股契約前之狀況，是以被上訴人與上訴人簽立系爭股
      份協議讓渡書時，渠仍為有1000股股份之人，當無上訴人
      所指給付不能之情形。
（二）次查女人哲學股份有限公司於93年6月8日設立登記時，被
      上訴人確持有1,000股之股份，而上訴人甲○○並非股東
      ，此有女人哲學股份有限公司設立登記表及股東名簿附卷
      可稽（見原審卷第74至77頁）；嗣於94年8月29日被上訴
      人與上訴人甲○○及女人哲學股份有限公司簽訂系爭股權
      讓渡契約書後（見原審卷第7頁），迨至94年10月6日，依
      女人哲學股份有限公司變更登記表及股東名簿記載（見原
      審卷第86至89頁），上訴人甲○○已登記為股東，持股10
      80股，又女人哲學股份有限公司94年10月間向經濟部中部
      辦公室變更登記時所檢附之股份轉讓書，關於被上訴人之
      股份轉讓部分亦係檢附系爭股份協議讓渡書，有台灣彰化
      地方法院檢察署函送本院之經濟部中部辦公室之資料在卷
      可稽（本院卷第119至121頁），上訴人亦坦承渠確有簽立
      系爭股份協議讓渡書（本院卷第71頁），則該讓渡書上既
      明白表示被上訴人將其在女人哲學股份有限公司之股份讓
      與上訴人，上訴人並非不識字之人，如何能否定系爭股份
      協議讓渡書之內容，況系爭股份協議讓渡書簽立於94年8
      月29日，其上用以作為價金給付第二期至第七期之支票均
      已依約兌現至95年3月31日，總計120萬元整，僅剩餘系爭
      第八期票款150,000元尚未給付，苟有上訴人所指給付不
      能之情形，於其時上訴人已為女人哲學股份有限公司之股
      東，焉有讓支票繼續兌現之理？
（三）況依女人哲學股份有限公司歷次股東股份變動情形可見：
      94年10月6日變更登記時，公司資本總額仍為4,000,000元
      ，視同上訴人丙○○之持股不僅未減少，反而增加640股
      ，而其所增加持股係由訴外人丁○○所轉讓（丁○○減為
      360股）；上訴人甲○○取得之1,080股，顯係自被上訴人
      受讓1,000股，其餘80股與訴外人庚○○460股、乙○○46
      0股，則係受讓自訴外人傅莉雯之1,000股，此有女人哲學
      股份有限公司變更登記表及股東名簿記載在卷可憑（見原
      審卷第86至89頁），是上訴人甲○○辯稱：94年10月6日
      公司變更登記時，其1080股之股份係來自視同上訴人丙○
      ○，而非受讓自被上訴人之股份云云，尚屬無據，自非可
　　　採。
（四）上訴人另辯稱依系爭股份協議讓渡書所開立給付價金之支
      票均係女人哲學股份有限公司名義之支票，而非渠個人票
      ，且94年8月29日簽立系爭股份協議讓渡書前，渠之股金
      早已入女人哲學股份有限公司之帳戶而成為股東，不可能
      再於94年8月29日再向被上訴人買股份云云，並以證人即
      曾任女人哲學股份有限公司會計之戊○○所證上訴人有將
      股金匯入女人哲學股份有限公司之帳戶等語（本院卷第10
      8頁）及94年2月17日、94年6月14日二份合夥契約書為其
      依據（本院卷第45、46頁）。惟查上訴人之股金雖確於簽
      立系爭股份協議讓渡書前即已入到公司帳戶，然上訴人既
      已同意受讓被上訴人之股份，且應被上訴人之要求，開立
      女人哲學股份有限公司之支票並由上訴人背書，則兩造意
      思表示既已合致，契約即生效力，至於依系爭股份協議讓
      渡書所開立之支票究由何人匯入款項供被上訴人兌現，當
      不足影響兩造間之轉讓股份合意；況上訴人先前既已交付
      入股資金給公司，而依證人即目前為女人哲學股份有限公
      司股東之庚○○到庭結稱：（甲○○的股份到底向何人買
　    的？）由丙○○代理，是丙○○負責處理的。（丙○○負
      責處理事情，是幫何人處理？）我們錢進來都是丙○○在
      處理的等語（本院卷第67頁），證人即目前之股東，亦為
      庚○○之夫乙○○亦證稱：渠不知道係頂替何人之股份等
      語（本院卷第69頁），堪認嗣後加入為股東之庚○○、乙
      ○○及上訴人，其等之股份究係由原始股東之何人而來，
      其等均委由法定代理人丙○○處理，而丙○○既已證述上
      訴人以150萬元向被上訴人購買1000股，並提出系爭股份
      協議讓渡書向主管機關聲請公司變更登記如前述，則丙○
      ○以公司帳戶內之150萬元供系爭股份協議讓渡書所開支
      票之兌現，亦屬當然，非可因上訴人簽立系爭股份協議讓
      渡書後未再匯款入公司帳戶即否認上訴人有讓受被上訴人
      股份之意。至證人戊○○雖證述：被上訴人應該不是讓與
　　　甲○○，這個股份並不是甲○○出資的，甲○○原本在女
　　　人哲學公司即有股份，並沒有理由吃下己○○的股份云云
  　　（本院卷第108頁），然證人戊○○僅係在女人哲學股份
    　有限公司任職約三個月之會計（本院卷第107頁背面），
      且於系爭股份協議讓渡書之見證人處簽名，然亦證稱渠未
      全程參與，但開支票時在場等語（本院卷第108頁），當
      無法瞭解兩造之談判過程，其僅係單純由上訴人資金進入
      公司之時間與簽立系爭股份協議讓渡書之時間相較而為上
      開證詞，當係個人判斷之詞，尚非可採，況證人戊○○亦
      證稱：後來再換了公司的票給己○○是因為有新的股東的
      錢進來，所以支票才能兌現等語（本院卷第108頁背面）
      ，視同上訴人丙○○亦證稱：我們在辦股東轉換時，己○
      ○的部分就直接換給甲○○。後來去會計師那邊辦股東轉
      換及股權變更，己○○的股份全部轉給甲○○，己○○的
      股份沒有登記給其他人，只有過給甲○○。因為甲○○當
      時沒有個人的票，而且李聰昇要求要公司開票，他覺得公
      司比較有保障，甲○○等人的錢有陸續進公司，但不是全
      部要支付給己○○，是慢慢支付，所以就要公司帳戶的錢
      支付己○○退股的股金，我們並沒有按照正常的程序退股
      ，因為我們不知道正常程序如何運作，只知道甲○○的錢
      有進公司，甲○○又同意吃己○○的股份，所以就由公司
      的帳戶付錢等語（本院卷第111頁背面、第112頁）。益證
      丙○○確係以上訴人繳進公司之資金支應系爭股份協議讓
      渡書上上訴人應付之受讓股份價金無誤。
（五）綜上，被上訴人在女人哲學股份有限公司之股份確已依系
      爭股份協議讓渡書之簽立及兩造之合意而讓與上訴人，並
      據以辦理公司變更登記無訛，上訴人甲○○所辯：被上訴
      人並未依約辦理股權移轉登記予伊，且被上訴人目前已給
      付不能，依法伊可解除系爭股權讓渡契約書，而免給付義
      務云云，顯屬無據，要無可採。
二、上訴人甲○○可否主張被詐欺，而撤銷系爭股權讓渡契約書
    ？可否撤銷系爭支票背書之意思表示？
    股份有限公司股份之買賣及其股價，本由買賣雙方自由協議
    ，買方應自行判斷公司未來之經營及其願景，尚不得因公司
    未來發展與自己預測不符，而謂係遭人詐欺；況系爭股份協
    議讓渡書亦已有明白約定上訴人甲○○受讓股份後願擔保公
    司債務之記載（系爭股權讓渡契約書第4條及第5條），且上
    訴人亦已同意，而與被上訴人簽訂股權讓渡契約書，何來詐
    欺之情，而上訴人迄本院言詞辯論終結之日止亦未能另行舉
    證詐欺之證據以實其說。是上訴人甲○○另辯稱：被上訴人
    及丙○○隱瞞公司債務，被上訴人之行為應屬詐欺，上訴人
    得依民法第92條規定，撤銷股份協議讓渡及95年4月30日於
    系爭支票背書之意思表示云云，亦屬無據，委無足採。
三、被上訴人遭新光商業銀行股份有限公司追償之本金240,680
    元以及利息及違約金部份，是否屬「為女人哲學股份有限公
    司之經營，而以保證人或連帶保證人身分對第三人負擔之債
    務」？
    按丙○○雖以個人名義向新光商業銀行借款600,000元，並
    以被上訴人及訴外人傅莉雯為連帶保證人，然該筆借款新光
    商業銀行係匯入女人哲學股份有限公司之帳戶中，供女人哲
    學股份有限公司經營使用，而女人哲學股份有限公司亦有以
    其帳戶依約分期匯入償還該筆借款之本息，此有該借款契約
    書乙份及存款帳戶待登摺交易紀錄查詢單二紙在卷可證（見
    原審卷第95至97頁），且丙○○亦到庭證稱誠泰銀行（即現
    在之新光商業銀行）之該筆借款確係女人哲學股份有限公司
    向銀行所借，堪認此筆借款亦屬被上訴人為「女人哲學股份
    有限公司之經營，而以保證人或連帶保證人身分對第三人負
    擔之債務」，上訴人甲○○依系爭股權讓渡契約書第4條約
    定，亦應負清償之責，而使被上訴人免受第三人之追償。是
    上訴人甲○○辯稱：此純屬視同上訴人丙○○個人債務，不
    應列入追償範圍云云，尚非可採。
四、系爭股權讓渡契約書第5條所約定「被上訴人遭受第三人追
    償時」，是否須至被上訴人已實際代償借款後，始得向上訴
    人等請求連帶返還？又「（被上訴人）得向乙方（甲○○）
    及丙方（女人哲學股份有限公司）請求給付遭追償金額按百
    分之二十計算之違約金」是否過高？
（一）按解釋意思表示，固須探求當事人之真意，不得拘泥於所
      用之辭句，但所用之辭句業已表示當事人真意，無須別事
      探求者，即不得反捨所用之辭句而更為曲解。又契約文字
      業已表示當事人真意，無須別事探求者，即不得反捨契約
      文字而更為曲解，此有最高法院86年度台上字第3042號判
      決及17年上字第1118號判例可資依循。
（二）經查，依照系爭股權讓渡契約書第5條約定：「乙方及丙
      方如未依第4條之約定對第三人履行各期之清償義務，致
      甲方受第三人『追償時』，甲方除請求乙方及丙方連帶返
      還遭追償之金額外，並得向乙方及丙方請求給付遭追償金
      額按百分之20計算之違約金」。丙○○並到庭陳稱：記得
      印象中比較深刻的事情是李聰昇擔心己○○幫女人哲學公
      司作保的事情，李聰昇要求甲○○要如何處理。但因不可
      能變更保人，甲○○口頭上有答應李聰昇，並說公司要繼
      續經營，叫李聰昇不要擔心，甲○○會負責等語（本院卷
      第111頁），證人李聰昇亦證稱：先前與丁○○、丙○○
      所談的退股條件並無如系爭股份協議讓渡書第五條之約定
      ，係事後請問專業人員後，才在第二次談時（指與上訴人
      談時）寫書面比較清楚等語（本院卷第87頁），依該條文
      義、丙○○、李聰昇所證及兩造訂立系爭股權讓渡契約書
      之目的觀之，被上訴人顯係已不想再經營女人哲學股份有
      限公司，並欲脫離保證人或連帶保證人之地位，因借款銀
      行不肯讓其更換保證人，被上訴人始與上訴人約定，除讓
      上訴人成為女人哲學股份有限公司之股東外，並替代其成
      為公司所負債務之保證人或連帶保證人，是只要上訴人未
      依約如期清償公司之債務，致被上訴人遭受銀行追償時，
      此時上訴人甲○○已違背系爭股權讓渡契約書第4條約定
      ，被上訴人旋即可依第5條約定，除向上訴人甲○○及女
      人哲學股份有限公司請求連帶返還遭追償之金額外，並得
      求償遭追償金額按百分之20計算之違約金，並不須待被上
      訴人已遭銀行追償並清償後，始可向上訴人甲○○及女人
      哲學股份有限公司求償，如此解釋，方屬符合該條文義及
      兩造訂立系爭股權讓渡契約書之本意。是上訴人甲○○辯
      稱：被上訴人至多僅能向伊請求返還已代償之金額云云，
      亦無足採。
（三）按當事人主張有利於己之事實者，就其事實有舉證之責任
      ，民事訴訟法第277條定有明文。上訴人主張被上訴人請
      求違約金24萬元顯有過高之事實，係對其有利之事實，依
      上開規定，自應由上訴人盡舉證之責。惟其非但未舉證以
      實其說，且被上訴人之信用業已因上訴人違約不履行系爭
      股份讓渡協議書之代償約定而遭破壞，甚至連其位於彰化
      市及鹿港鎮之房地亦均遭債權銀行（陽信、慶豐及新光商
      業銀行）聲請假扣押查封在案，此有原審法院民事執行處
      囑託查封登記書及併案執行函在卷可稽（見原審卷第141
      至144頁），而被上訴人亦據此自95年7月4日起至96年8月
      17日止，陸續償還新光商銀、陽信商銀、慶豐商銀本金、
      手續費共計1,109,101元，亦有收回收息憑證、匯款委託
      書證明條及利息收據等附卷可憑（見原審卷第187至192頁
      、本院卷第172至174頁），目前尚有新光商銀及陽信商銀
      尚未清償完畢，以該三家銀行追償之本金既已達1,145,24
      4元，則連同利息及違約金，被上訴人主張遭追償達120萬
      元以上一情應屬可採，則被上訴人請求上訴人甲○○、女
      人哲學股份有限公司依約給付違約金24萬元自難認為過高
      。
柒、綜上所述，本件被上訴人主張系爭股份協議讓渡書有效為可
    採，上訴人所辯均為無可取。被上訴人本於票據法律關係，
    請求上訴人甲○○、女人哲學股份有限公司、丙○○應連帶
    給付如原審判決主文第一項所示之金額及自95年5月3日退票
    日起至清償日止之遲延利息；另依據系爭股份協議讓渡書之
    約定，請求上訴人甲○○、女人哲學股份有限公司應連帶給
    付如原審判決主文第二項所示之金額，及自起訴狀繕本送達
    之翌日即95年7月7日起至清償日止，按年息百分之5計算之
    利息，即為有理由，應予准許。是則原審判命上訴人如數給
    付，於法並無不合。上訴意旨指摘原判決不當，求予廢棄改
    判，為無理由，應予駁回其上訴。
捌、本件事證已臻明確，兩造其餘攻擊、防禦方法及舉證，經本
    院審酌後，核與判決結果不生影響，自無庸逐一贅論，併此
    敘明。
據上論結，本件上訴為無理由，依民事訴訟法第449條第1項、第
78條、第85條第1項前段，判決如主文。
中　　華　　民　　國　　96　　年　　9 　　月　　18　　日
                  民事第二庭    審判長法  官　邱森樟
                                      法  官  謝說容
                                      法  官  蔡秉宸
以上正本係照原本作成。
如對本判決上訴，須於收受判決送達後二十日內向本院提出上訴
書狀，其未表明上訴理由者，應於提出上訴後二十日內向本院提
出上訴理由書（須按他造人數附具繕本）。
上訴時應提出委任律師為訴訟代理人之委任狀。具有民事訴訟法
第四百六十六條之一第一項但書或第二項之情形為訴訟代理人者
，另應附具律師及格證書及釋明委任人與受任人有該條項所定關
係之釋明文書影本。
　　　　　　　　　　　　　　　　　　　書記官　洪麗華
中　　華　　民　　國　　96　　年　　9 　　月　　19　　日
                                                      Ｃ
